【裁判字號】    97,交聲,409
【裁判日期】    970731
【裁判案由】    聲明異議
【裁判全文】
臺灣臺南地方法院交通事件裁定        97年度交聲字第409號
原處分機關  交通部公路總局嘉義區監理所台南監理站
異議人即受
處分人      甲○○
上列受處分人因違反道路交通管理處罰條例案件，對於交通部公
路總局嘉義區監理所台南監理站，民國97年3月31日所為之裁決
處分（處分案號：嘉監南字第裁74-M00000000號），聲明異議，
本院裁定如下：
      主  文
原處分撤銷。
甲○○汽車駕駛人，駕駛汽車經測試檢定酒精濃度超過規定標準
，吊扣駕駛執照拾貳個月。
      理  由
一、原處分意旨略以：異議人即受處分人甲○○（下稱異議人）
    於民國90年11月11日凌晨1時14分許，酒後騎乘車牌號碼VGZ
    -768號輕型機車，行經台南縣永康市○○路995號處，經台
    南縣警察局永康分局大橋派出所（下稱舉發機關）警員攔查
    ，以呼氣型酒測器測得其酒精濃度為0.56毫克（mg/l），超
    過標準遂予以製單舉發，嗣原處分機關即交通部公路總局嘉
    義區監理所台南監理站，以異議人之違規事實明確，乃依裁
    處時道路交通管理處罰條例（下稱處罰條例）第35條第1項
    第1款之規定，裁處異議人新台幣（下同）52500元並施以道
    安講習等語。
二、本件聲明異議意旨略以：已被判決拘役40天可易科罰金，並
    亦已繳納完畢，基於一事不二罰，為此聲明異議，請求撤銷
    原處分等語。
三、按行政罰法第5條規定：「行為後法律或自治條例有變更者
    ，適用行政機關最初裁處時之法律或自治條例。但裁處前之
    法律或自治條例有利於受處罰者，適用最有利於受處罰者之
    規定。」（本法業經總統於94年2月5日，以華總一義字第09
    400016841號令公布，並自95年2月5日開始施行）。本件違
    規行為發生時之道路交通管理處罰條例業經修正，並經總統
    於94年12月28日公布，自95年7月1日開始施行，關於本件駕
    駛汽車經測試檢定酒精濃度超過規定標準，行為時之處罰條
    例第35條第1項第1款規定：「汽車駕駛人，駕駛汽車經測試
    檢定有酒精濃度超過規定標準者，處15000元以上60000元以
    下罰鍰，並當場移置保管其車輛及吊扣其駕駛執照1年。」
    而新法第35條第1項第1款規定：「汽車駕駛人，駕駛汽車經
    測試檢定有酒精濃度超過規定標準者，處15000元以上60000
    元以下罰鍰，並當場移置保管其車輛及吊扣其駕駛執照1年
    。」2者規範雖相同，惟新法第24條第1項第2款及同條第3項
    規定：「汽車駕駛人，有第35條第1項規定之情形者，應接
    受道路交通安全講習。汽車駕駛人有第1項各款或前項情形
    之一，無正當理由，不依規定接受道路交通安全講習者，處
    1800元罰鍰。經再通知依限參加講習，逾期6個月以上仍不
    參加者，吊扣其駕駛執照6個月。」是新法強制規定尚須施
    以道路交通安全講習，並對不依規定接受者加以處罰，自屬
    對異議人較為不利，亦即舊法對異議人較為有利，依行政罰
    法第5條規範意旨，本件應適用違規行為時之處罰條例第35
    條第1項第1款之規定，始為妥當，原處分機關適用新法規定
    裁處異議人應施以道安講習，自有違誤。
四、按汽車駕駛人飲用酒類或其他類似物後其吐氣所含酒精濃度
    超過每公升0.25毫克或血液中酒精濃度超過百分之0.05以上
    者，不得駕車，行為時道路交通安全規則第114條第2款定有
    明文。又汽車駕駛人，駕駛汽車經測試檢定有酒精濃度超過
    規定標準者，處15000元以上60000元以下罰鍰，並當場移置
    保管其車輛及吊扣其駕駛執照1年，行為時處罰條例第35條
    第1項第1款亦有明定。
五、本院審酌：
  (一)異議人於90年11月11日凌晨1時14分許，酒後駕駛車牌號碼
    VGZ-768號輕型機車，行經台南縣永康市○○路995號處，經
    舉發機關以呼氣型酒測器測得其吐氣酒精濃度為每公升0.56
    毫克（mg/l），超過標準而予製單舉發，嗣原處分機關依裁
    處時處罰條例第35條第1項第1款之規定，裁處異議人52500
    元罰鍰，並施以道安講習之事實，有：
    裁決書。
    舉發通知單。
    等件為證，且為異議人所不否認，此部分事實當可認定。
  (二)異議人對違規事實並不否認，惟95年2月5日生效之行政罰法
    第26條第1項規定，一行為同時觸犯刑事法律及違反行政法
    上義務規定者，依刑事法律處罰之。但其行為應處以其他種
    類行政罰或得沒入之物而未經法院宣告沒收者，亦得裁處之
    。究其立法目的，一行為同時觸犯刑事法律及違反行政法上
    義務規定時，由於刑罰與行政罰同屬對不法行為之制裁，而
    刑罰之懲罰作用較強，故依刑事法律處罰，即足資警惕，實
    無刑事案件為處罰後，原處分機關再為罰鍰處分，一事二罰
    再處行政罰之必要，且刑事法律處罰，由法院依法定程序為
    之，較符合正當法律秩序，應予優先適用，合先敘明。
  (三)而異議人因本次酒後駕車行為所涉之公共危險刑事案件，業
    經本院新市簡易庭以91年度新交簡字第66號刑事簡易判決判
    處拘役40日，如易科罰金，以銀元300元折算一日，該判決
    業於91年3月27日確定，並於同年6月24日執行完畢，此有本
    院依職權調閱之91年度新交簡字第66號刑事簡易案件卷宗、
    台灣高等法院被告前案紀錄表及台灣台南地方法院檢察署91
    年度執緝字第595號執行卷宗在卷可參。故異議人酒後駕車
    之行為同時觸犯刑法及違反行政法上義務，並經本院新市簡
    易庭之刑事判決確定，揆諸前揭說明，裁處罰鍰部分自無從
    再適用行政罰之必要。原處分機關逕以異議人酒精濃度超過
    規定標準，對其裁處罰鍰52500元，尚有未洽。再者，其他
    種類行政罰，係指違反行政法上之義務應受「裁罰性」之「
    不利處分」，依行政罰法第2條規定，包括限制或禁止行為
    之吊扣證照處分。又依行為時處罰條例第35條第1項第1款規
    定，尚應對違規人裁處吊扣駕駛執照12個月，此乃為達抑止
    酒後駕車之不法行為，維護道路交通用路權人之生命、身體
    之安全法益，依行政罰法第26條但書之規定，原處分機關本
    得裁處之惟漏未裁處，自亦構成違法之事由。
六、綜上所述，異議人有於前述時、地，飲酒後吐氣酒精濃度超
    過標準值，仍駕車在道路上行駛之違規行為雖可認定，然原
    處分機關上開處分之行政裁罰，既有未洽，應由本院將原裁
    決撤銷，另依處罰條例第35條第1項第1款規定漏未對違規人
    裁處吊扣駕駛執照12個月部分，則應由本院另諭知如主文第
    2項所示之處分，以資適法。
七、據上論斷，應依道路交通案件處理辦法第20條前段，裁定如
    主文。
中    華    民    國    97    年    7     月    31    日
                        交通法庭法  官  蔡直青
以上正本證明與原本無異。
如不服本裁定，應於收受送達後5日內向本院提出抗告狀。（應
附繕本）
                                書記官  劉鴻瑛
中    華    民    國    97    年    8     月    5     日


司法院資訊處製作；財團法人民間司法改革基金會備份。
